【裁判字號】    99,訴,766
【裁判日期】    990805
【裁判案由】    強盜
【裁判全文】
臺灣高雄地方法院刑事判決               99年度訴字第766號
公  訴  人  臺灣高雄地方法院檢察署檢察官
被      告  乙○○
選任辯護人  郭福三律師
上列被告因強盜案件，經檢察官提起公訴（99年度偵字第4828號
），本院判決如下：
    主  文
乙○○犯搶奪罪，累犯，處有期徒刑壹年，扣案毛巾壹條沒收；
又犯傷害罪，累犯，處有期徒刑月。應執行有期徒刑壹年貳月
，扣案毛巾壹條沒收。
    事  實
一、乙○○前於民國93年間因犯賭博罪，經臺灣高等法院高雄分
    院以94年度上易字第450 號判處有期徒刑6 月確定，於95年
    8 月9 日易科罰金執行完畢。詎其仍不知悔改，於99年2 月
    2 日上午10時51分許，在高雄市三民區○○○路533 號萊爾
    富超商購物後，見丙○坐在萊爾富超商前之長椅上休息，且
    丙○所有之手提包1 只〔內有小皮夾1 只、現金新台幣（下
    同）1,200 元、化妝包1 只、翻譯機1 台、行動電話1 支〕
    置放於身旁，竟意圖為自己不法之所有，趁丙○不及防備之
    際，自丙○背後搶奪該只手提包，得逞後欲逃逸。然為丙○
    當場發現，並欲奪回該手提包，雙方發生拉扯，丙○並高喊
    ：搶劫！等語。乙○○為防護到手之手提包，另基於傷害之
    犯意，猛力推開丙○，致丙○失衡而鬆開雙手，乙○○則趁
    隙奔至停放在旁之重型機車（機車車牌號碼：ZCG-027 號並
    已經乙○○以毛巾1 條包裹遮住），將該手提包置放於機車
    腳踏板上後欲騎車逃逸。丙○不甘損失，追至機車旁欲再取
    回該手提包，乙○○發現後阻止，再與丙○拉扯爭奪上開手
    提包，丙○因乙○○前揭猛力推開及拉扯爭奪行為，因此受
    有疑似左肩肌肉拉傷、左手挫傷之傷害。又乙○○與丙○拉
    扯該手提包之際，該手提包內之行動電話掉到地上，乙○○
    欲撿拾該行動電話，丙○見狀即奪回該手提包。適路人戊○
    ○趨前詢問發生何事，丙○即趁乙○○分心解釋時，奪回上
    開行動電話，並撥打電話報警。乙○○發現丙○已撥打電話
    報警，欲騎機車逃離現場，丙○復拔下該機車鑰匙，阻止乙
    ○○脫逃，嗣為警方到場查獲，並扣得乙○○所有用以包裹
    機車車牌之毛巾1 條。
二、案經丙○訴由高雄市政府警察局甲○○○分局移送臺灣高雄
    地方法院檢察署檢察官偵查起訴。
    理  由
壹、證據能力之認定：
    按被告以外之人於審判外之陳述，雖不符刑事訴訟法第159 
    條之1 至第159 條之4 之規定，而經當事人於審判程序同意
    作為證據，法院審酌該言詞陳述或書面陳述作成時之情況，
    認為適當者，亦得為證據；當事人、代理人或辯護人於法院
    調查證據時，知有第159 條第1 項不得為證據之情形，而未
    於言詞辯論終結前聲明異議者，視為有前項之同意，刑事訴
    訟法第159 條之5 定有明文。經查，本判決所引用之各項證
    據資料，屬於被告以外之人於審判外之陳述者，均據本院於
    調查證據程序逐一提示並告以要旨，檢察官、被告、辯護人
    均知該等證據為被告以外之人之審判外陳述，已表示同意有
    證據能力（見院一卷第31頁、院二卷第27頁）及未於言詞辯
    論終結前聲明異議，本院審酌上開證據作成時之情況，亦無
    不當取供等情形，認為以之作為本案之證據亦屬適當，依刑
    事訴訟法第159 條之5 規定，應有證據能力。
貳、實體部分：
一、訊據被告固坦承有於上揭時、地搶奪告訴人丙○之手提包及
    與告訴人發生拉扯，惟矢口否認有搶奪既遂及傷害犯行，並
    辯稱：我當時精神狀況恍惚，且手提包沒有脫離告訴人實力
    支配範圍，應僅構成搶奪未遂。又告訴人所述傷害部位與驗
    傷單不符，且我沒有推告訴人，告訴人所受之傷係告訴人自
    己為防護皮包拉扯所致，並非我所傷害云云。經查：
  (一)上揭犯罪事實，業據被告於本院審理時坦承：被告於99年2
    月2 日上午10時51分許，在高雄市三民區○○○路533 號萊
    爾富超商購物後，見告訴人坐在萊爾富超商前之長椅上休息
    ，且告訴人所有之手提包1 只（內有小皮夾1 只、現金1,20
    0 元、化妝包1 只、翻譯機1 台、行動電話1 支）置放於身
    旁，竟意圖為自己不法之所有，趁丙○不及防備之際，搶奪
    該只手提包，及警方到場後扣得被告用以包裹機車車牌之毛
    巾1 條等情（見院一卷第28、30頁），並經證人即告訴人丙
    ○於警詢、檢察官偵查中及本院審理時證述遭搶奪及受傷等
    情甚詳（見警卷第7 頁、偵一卷第14至17頁、院二卷第28至
    33頁）及證人戊○○於警詢、本院審理時證述其聽到告訴人
    高喊搶劫及看到告訴人與被告拉扯手提包等情明確（見警卷
    第8 頁、院二卷第39頁反面至41頁正面）。又告訴人於99年
    2 月2 日因受有疑似左肩肌肉拉傷、左手挫傷之傷害，而於
    當日前往財團法人天主教聖功醫院治療之事實，亦有財團法
    人天主教聖功醫院診斷證明書1 紙及照片1 幀在卷可稽（見
    警卷第9 頁、第16頁上方照片）。此外，復有搜索扣押筆錄
    、扣押物品目錄表、贓物認領保管單各1 份（見警卷第10至
    13頁、第15頁）、照片5 幀（見警卷第16頁下方照片、第17
    、18頁）、報案三聯單1 紙（見警卷第22頁）、手機維修估
    價單1 紙在卷可憑（見偵一卷第19頁）。
  (二)被告雖否認有搶奪既遂及傷害犯行，並以上揭情詞置辯。惟
    查：
  １、證人即告訴人丙○於檢察官偵查中具結證稱：突然有1 隻
      手從我左後方伸過來拿我的手提包，他拿起來之後，我轉
      過去看，發現是1 個陌生男子，就是被告，我問他要做什
      麼，並抓住我的包包，被告硬搶走我的包包，我又抓住包
      包並大喊搶劫，結果被告就把我推開，我的手因此鬆開，
      被告就拿著包包，要騎機車逃走等語（見偵一卷第15頁）
      ；其於本院審理時亦證稱：「我從萊爾富買完水後，坐在
      旁邊的椅子上，之後我把包包放在左手邊，我想要把水放
      在包包裡，之後有1 個人從我背後伸出1 隻手，拿起我的
      包包，當我轉身看就是本案被告，我很驚訝，要再伸手拿
      包包，結果被告就抓著不放，我們就有一點爭奪，僵持在
      那邊，我那時有大叫搶劫，之後被告就推我，我就手鬆開
      ，被告就拿走我的包包．．．。」、「（剛剛說包包脫離
      你的手中，是否指你在椅子脫手到你從椅子轉身再去拉扯
      這段時間？）不只」、「（還有那段時間？）包包放在被
      告摩托車踏板時，就是從椅子那邊脫手到被放在機車踏板
      的那段時間，還有雙方拉扯間有幾秒之脫手等語（見院二
      卷第28、31、32頁）。是由證人即告訴人丙○上開偵、審
      中之證述觀之，再參以被告於偵訊中亦供稱：我有推她，
      她沒有跌倒，「當時我已將皮包搶過來了」，她就過來拉
      扯皮包等語（見偵一卷第5 頁），自堪認在萊爾富超商前
      之長椅處，自被告拿走告訴人之手提包起至手提包遭被告
      放在被告機車踏板該段時間，除告訴人與被告拉扯之短暫
      時間外，其他時間上開手提包均已離開告訴人之支配，而
      在被告實力支配範圍之下，被告搶奪犯行顯已既遂，是被
      告上開所辯：手提包沒有脫離告訴人實力支配範圍，應僅
      構成搶奪未遂云云，自非可採。
  ２、告訴人於99年2 月2 日因受有疑似左肩肌肉拉傷、左手挫
      傷之傷害，而於當日至財團法人天主教聖功醫院治療之事
      實，有財團法人天主教聖功醫院診斷證明書1 紙及照片1
      幀在卷可稽（見警卷第9 頁、第16頁上方照片）。而告訴
      人上開所受傷勢係因被告造成，業經證人即告訴人丙○於
      本院審理時證稱：「（當天受了一點傷，這個傷如何來？
      ）因為拉扯包包時侯有摩擦力，而且被告還有推我．．．
      」、「（當天所受的傷和被告推你這個動作有無關係？）
      有。他推我，我就要更用力的拉我的包包，所以我的手才
      會拉傷，也才會被拉鏈刮傷」、「身體部分所受之傷就如
      診斷書所載，但是我心理受創嚴重」等語明確（見院二卷
      第29、31、32頁）。又被告於警詢中供述：「（被害人丙
      ○指稱你有以手推她，才搶走手提包你如何解釋？）有此
      情事」等語，另被告於偵訊中亦供稱：「（搶皮包時有無
      與被害人互相拉扯？）有，她也有打我」、「（有無推被
      害人？）剛開始有」、「（她喊搶劫時，你推她？）我有
      推她，她沒有跌倒，當時我已將皮包搶過來了，她就過來
      拉扯皮包．．．」，核與證人丙○上開證述之情相符，自
      堪認證人丙○於本院審理時之上開證述，確屬真實可信，
      被告上開所辯：我沒有推告訴人云云，並非可採。又證人
      丙○當日左右手都有與被告拉扯皮包，此觀證人丙○於本
      院審理時之證述自明（見院二卷第30、31頁），而證人（
      即告訴人）丙○於99年2 月2 日確受有疑似左肩肌肉拉傷
      、左手挫傷之傷害，已詳如上述，是證人丙○於本院審理
      時雖曾證述其右手、右肩受傷，然此當係證人丙○因突然
      遭搶極度驚嚇等原因（證人丙○於本院審理時已證述其當
      時嚇到發抖，見院二卷第32頁），並因左右手均有與被告
      拉扯，而致證述受傷部位究係左右手略有出入，惟此尚不
      影響告訴人於當日確係受有疑似左肩肌肉拉傷、左手挫傷
      之傷害，且上開傷勢係因遭被告強推及與被告拉扯所致。
      再者，被告搶奪告訴人之手提包，則告訴人為防護自己之
      財產而與被告拉扯手提包，此為人之常情，被告見告訴人
      與其拉扯手提包，當可知強推、拉扯等行為，會造成告訴
      人受傷，被告猶猛力推開告訴人及與告訴人拉扯爭奪手提
      包，因而致告訴人受有左肩肌肉拉傷、左手挫傷之傷害，
      其有傷害犯意及行為，自堪以認定。從而，被告上開所辯
      ：告訴人所述傷害部位與驗傷單不符，且係自己為防護皮
      包拉扯所致，並非我所傷害云云，亦非可採。
  ３、被告於案發前有先到超商裡面購物及結帳，業據被告於本
      院審理時供述在卷（見院二卷第45頁），足見其精神狀態
      尚屬正常。又證人即告訴人丙○於檢察官偵查中證稱：被
      告當時的神智是清醒的，因為他在做筆錄時，他還一直推
      托，記者要拍照時，他也說不要指，被告媽媽來時，他還
      有辦法對答如流，並一直閃躲，並說是誤會、推拖等語（
      見偵一卷第17頁）；證人戊○○於本院審理時證稱：被告
      當時的神智感覺恍惚，但應該沒有到達都不清楚的狀況等
      語（見院二卷第40頁反面、第41頁正面）；證人即警員己
      ○○於本院審理時亦證稱：被告當時精神意識狀態正常等
      語（見院二卷第41頁反面）。是由上開事證綜合觀之，被
      告於案發當時之精神狀況尚屬正常，並未達意識不清楚之
      程度，特予敘明。
  (三)公訴意旨雖認：被告為上開事實欄所載搶奪手提包行為，得
    逞後欲逃逸，因告訴人欲奪回手提包，被告為防護贓物，竟
    以猛力推開告訴人之強暴方式，致告訴人失衡而鬆開雙手，
    因此受有疑似左肩肌肉拉傷、左手挫傷之傷害，被告則趁隙
    奔至停放在旁之重型機車，將該手提包置放在機車腳踏板上
    後欲騎車逃逸，認被告涉犯刑法第329 條之準強盜罪嫌，應
    依刑法第328 條第1 項之強盜既遂罪處斷等語。然而：
  １、按刑法第329 條準強盜罪之規定，旨在以刑罰之手段，保
      障人民之身體自由、人身安全及財產權，免受他人非法之
      侵害。立法者就竊盜或搶奪而當場施以強暴、脅迫者，僅
      列舉防護贓物、脫免逮捕或湮滅罪證3 種經常導致強暴、
      脅迫行為之具體事由，係選擇對身體自由與人身安全較為
      危險之情形，視為與強盜行為相同，而予以重罰，擬制為
      強盜行為之準強盜罪構成要件行為，雖未如刑法第328 條
      強盜罪之規定，將實施強暴、脅迫所導致被害人或第三人
      不能抗拒之要件予以明文規定，惟必於竊盜或搶奪之際，
      當場實施之強暴、脅迫行為，已達使人難以抗拒之程度，
      其行為之客觀不法，方與強盜行為之客觀不法相當，而得
      與強盜罪同其法定刑（司法院釋字第630 號解釋意旨參照
      ）。亦即刑法第329 條擬制為強盜罪之強暴、脅迫構成要
      件行為，乃指達於使人難以抗拒之程度而言。
  ２、公訴人就上開公訴意旨所指之情，固提出證人即告訴人丙
      ○於警詢、偵訊及本院審理時之證述及診斷證明書1 紙為
      證。惟上情為被告堅詞否認，並辯稱：告訴人尚能反擊，
      並沒有達到無法抗拒的程度，與準強盜罪之構成要件不符
      等語。經查，經本院詳觀證人即告訴人丙○於警詢、偵訊
      中之證述，其並未證述被告有何強暴、脅迫行為，已達使
      告訴人難以抗拒之程度。又證人即告訴人丙○於本院審理
      時並證稱：「（當天你有看到被告手上拿武器？）沒有」
      、「（你跟被告拉扯皮包時，你是否有用另一隻手去搥打
      被告背部和頭部？）我是把他推開，被告也有推我，我要
      還擊，把包包拿回來」、「（整個過程中，被告有無何行
      為讓你無法反抗，或是讓你不敢反抗？）沒有印象」等語
      明確（見院二卷第30至33頁），是由證人丙○於本院審理
      時之上開證述觀之，告訴人當時尚能反擊及與被告拉扯爭
      奪手提包，且亦未證述被告於整個過程中，有何行為讓告
      訴人無法反抗，或是讓告訴人不敢反抗，是被告所為並未
      已達使證人即告訴人丙○無法抗拒程度，衡諸前揭說明及
      司法院釋字第630 號解釋意旨，被告所為自與刑法第329
      條準強盜罪要件不合。綜上，公訴意旨認為被告為上開事
      實欄所載搶奪手提包行為，得逞後欲逃逸時，有為防護贓
      物，而對告訴人當場施以強暴之行為，達於使告訴人難以
      抗拒之程度，尚乏足夠證據憑以認定，則本院自難認被告
      有何準強盜犯行。從而，上開公訴意旨認被告犯準強盜罪
      ，容有未洽，被告所為應僅論以刑法第325 條第1 項之搶
      奪罪及刑法第277 條第1 項之傷害罪。
   (四)綜上所述，被告上開所辯，均為犯後卸責之詞，不足採信
     ，被告有事實欄所載搶奪、傷害犯行堪以認定，應予依法
     論科。
二、核被告所為，係犯刑法第325 條第1 項之搶奪罪及同法第27
    7 條第1 項之傷害罪。被告所犯上開2 罪，犯意各別，行為
    互殊，應分論併罰。查被告前於93年間因犯賭博罪，經臺灣
    高等法院高雄分院以94年度上易字第450 號判處有期徒刑6
    月確定，於95年8 月9 日易科罰金執行完畢，有臺灣高等法
    院被告前案紀錄表1 份在卷可按，其受徒刑之執行完畢，5
    年以內故意再犯本案有期徒刑以上之2 罪，均為累犯，均應
    依法加重其刑。又公訴意旨認被告犯準強盜罪，尚有未洽（
    詳前所述），惟其基本事實同一，且本案審判過程中，已就
    被告是否構成搶奪及傷害罪，為實質之調查及予被告、辯護
    人陳述意見之機會（見院二卷第34頁、第39頁反面），本院
    自應予審理，並變更起訴法條。爰審酌被告前有竊盜等前科
    ，有臺灣高等法院被告前案紀錄表1 份在卷可稽，素行非佳
    ，其不思正途以獲取所需，竟以搶奪方式不法獲取財物及傷
    害告訴人，造成告訴人心理受創非輕及部分財物因遭搶而損
    壞，並造成告訴人受有事實欄所載傷勢。另衡以被告犯後猶
    未能誠實以對，尚乏知錯悔改之意，其搶得之財物，雖部分
    財物受有損壞，然均已由告訴人領回（見卷附贓物認領保管
    單1 紙），犯罪所生損害已有減輕，再參以被告迄未賠償告
    訴人之損害及被告犯罪之動機、目的、智識程度（高中肄業
    ）、生活狀況暨告訴人請求從重量刑等一切情狀，分別量處
    如主文所示之刑，並定其應執行之刑，以資懲儆。至扣案毛
    巾1 條，被告雖辯稱：係告訴人報案後，因那裡的人我都認
    識，怕丟臉，才用毛巾遮住車牌云云，然此與證人丙○於本
    院審理時證述：我在報警時，警察問我他的車牌號碼，就看
    到被告的車牌是被毛巾緊緊的包裹住，警察問我號碼時，我
    是把毛巾拉開才看到車牌號碼等語（見院二卷第29頁）及證
    人戊○○於本院審理時證稱：「（你在擋住他車子去路之間
    ，被告有下車去用毛巾遮車牌？）沒有」等語（見院二卷第
    40頁反面），已有不符。另佐以被告若係因那裡的人都認識
    ，怕丟臉，理當用毛巾遮住自己臉部，又何以係遮住機車之
    車牌？是被告上開所辯，與上開事證不符，自非可採。是上
    開扣案毛巾1 條，為被告所有（見警卷第13頁），且係供本
    案搶奪犯行所用之物（即被告事先用以包裹遮住機車車牌號
    碼，以防他人目擊被告搶奪所騎機車之車牌號碼），爰依刑
    法第38條第1 項第2 款規定，予以宣告沒收。
據上論斷，應依刑事訴訟法第299 條第1 項前段、第300 條，刑
法第325 條第1 項、第277 條第1 項、第47條第1 項、第38條第
1 項第2 款、第51條第5 款，刑法施行法第1 條之1 ，判決如主
文。
本案經檢察官丁○○到庭執行職務。
中    華    民    國    99    年    8     月    5     日
                  刑事第五庭審判長法  官  廖建瑜

                                  法  官  陳盈吉

                                  法  官  林永村
以上正本證明與原本無異。
如不服本判決，應於判決送達後10日內，向本院提出上訴狀。
中    華    民    國    99    年    8     月    5     日
                                  書記官  王珮樺
附錄本案論罪科刑之法條
中華民國刑法第325條
（普通搶奪罪）
意圖為自己或第三人不法之所有，而搶奪他人之動產者，處6 月
以上5 年以下有期徒刑。
因而致人於死者，處無期徒刑或 7 年以上有期徒刑，致重傷者
，處3 年以上10年以下有期徒刑。
第一項之未遂犯罰之

中華民國刑法第277 條
（普通傷害罪）
傷害人之身體或健康者，處3 年以下有期徒刑、拘役或1 千元以
下罰金。
犯前項之罪因而致人於死者，處無期徒刑或7 年以上有期徒刑；
致重傷者，處3 年以上10年以下有期徒刑。

司法院資訊處製作；財團法人民間司法改革基金會備份。
